【裁判字號】    98,訴,748
【裁判日期】    980731
【裁判案由】    偽造有價證券等
【裁判全文】
臺灣高雄地方法院刑事判決               98年度訴字第748號
公  訴  人  臺灣高雄地方法院檢察署檢察官
被      告  丁○○
指定辯護人  本院公設辯護人丙○○
上列被告因偽造有價證券等案件，經檢察官提起公訴（98年度偵
緝字第588 號），本院判決如下：
    主  文
丁○○犯偽造有價證券罪，處有期徒刑貳年。緩刑年。未扣案
之偽造本票（發票日期為九十七年八月三十一日、票號為七二七
八二九、金額為拾參萬元）壹張，關於偽造「邱秋金」為共同發
票人部分，沒收之。
    事  實
一、丁○○因負債甚多，前曾向友人乙○○借貸新臺幣（下同）
    5 萬元，然遲未還款，嗣於民國97年8 月31日丁○○再次向
    乙○○借貸5 萬元，乙○○乃要求丁○○除須提供以其為發
    票人之本票作為擔保外，尚需丁○○之女邱秋金一併在本票
    上具名擔保方為借貸。丁○○明知其女邱秋金未同意及授權
    其簽發為供擔保借款之本票發票人，竟基於行使偽造有價證
    券及意圖為自己不法所有之詐欺犯意，在高雄市○○區○○
    里○○街126 號，於票號727829號之本票上填載發票日97年
    8 月31日，金額13萬元等字樣，並在發票人欄偽造其女「邱
    秋金」之署名一枚，以此方式偽造完成其與邱秋金為共同發
    票人之本票1 紙，並於交付予乙○○以行使，使乙○○陷入
    錯誤，認為邱秋金已同意擔任上開供擔保借款之本票發票人
    ，故交付5 萬元與丁○○，詎借款期限屆至，丁○○避不見
    面，乙○○遂持前揭偽造之本票向邱秋金催討債務，因而查
    悉上情。
二、案經乙○○訴由臺灣高雄地方法院檢察署檢察官偵查起訴。
    理  由
一、按被告以外之人於偵查中向檢察官所為陳述，除顯有不可信
    之情況者外，得為證據，同法第159 條之1 第2 項定有明文
    。證人乙○○、邱秋金於偵查中之證述，查無顯有不可信之
    情況者，自具證據能力。
二、上揭事實，業據被告丁○○於偵查及本院審理中坦承不諱，
    核與告訴人乙○○於偵查中及本院審理中證述情節相符，並
    經證人邱秋金於偵查中證述詳盡，並有本票影本1 紙在卷可
    稽，是被告之任意性自白核與事實相符，應堪採信。本案事
    證明確，被告上開犯行，堪以認定，應依法論科。至公訴人
    雖以被告詐欺之金額為10萬元，然被告供稱以曾向告訴人借
    5 萬元，後來再以系爭本票借款所得只有5 萬元等語，核與
    告訴人於本院審理中證述：「被告總計借款10萬元。之前有
    就借給被告一筆錢5 萬元，後來97年8 月31日當天被告又欠
    錢，被告信用不好，但他女兒經濟能力可以，所以我請他女
    兒做擔保，本票被告也是當天給我，我才給被告錢」等語（
    見本院卷第21至22頁）相符，足見被告以系爭偽造本票擔保
    借款之詐術，詐欺告訴人之金額應為5 萬元，公訴人此部分
    之認定，容有誤會，應予敘明。
三、核被告所為，係犯刑法第201 條第1 項之偽造有價證券罪、
    第339 條第1 項詐欺取財罪。被告偽造「邱秋金」署押之行
    為，為偽造有價證券之部分行為，其偽造有價證券後復持以
    行使，行使之低度行為應為偽造之高度行為所吸收。被告以
    偽造本票供作擔保，向告訴人借用現金5 萬元，所為尚與以
    換取支票「本身價值」為目的之行使行為有別，應另論以刑
    法第339 條第1 項之詐欺取財罪（最高法院90年度臺上字第
    5416號判決意旨參照）。按刑法上所謂之「一行為」，並非
    狹隘限於自然意義上單一之舉止，而應以犯罪之決意為準，
    凡單一犯罪決意所支配下各該舉止，均應認係刑法上之「一
    行為」。則本件被告既係以系爭本票供作擔保而向告訴人借
    得5 萬元之款項，乃出於單一犯罪決意，應屬刑法上之「一
    行為」予以評價。從而，被告以一行為同時觸犯之偽造有價
    證券罪及詐欺取財罪，屬想像競合犯，應從一重依偽造有價
    證券罪處斷。又考量被告偽造之本票金額為13萬元，金額非
    鉅，且該偽造之本票在交付告訴人後，未為流通，對於交易
    秩序之影響，應尚有限，如量處偽造有價證券之法定最低度
    刑即有期徒刑3 年，仍嫌過重，爰依刑法第59條規定減輕其
    刑。本院審酌被告未曾受有期徒刑以上刑之宣告，此有臺灣
    高等法院被告全國前案紀錄表在卷可稽，素行良好，然被告
    偽造系爭本票之行為對於告訴人及邱秋金有所違害，行為確
    有不當，然念其所偽造系爭本票之票面金額非鉅，且已與告
    訴人和解，有和解筆錄1 份附於本院98年度附民字第221 號
    卷可參，告訴人所受損害已減至最低等一切情狀，酌情量處
    如主文所示之刑，以示儆懲。另查，被告前未曾受有期徒刑
    以上刑之宣告，素行良好，並獲得告訴人之諒解而和解，業
    如前述，茲念其僅因一時不慎，致罹刑典，其經此偵、審教
    訓後，應知所警惕，信無再犯之虞，是本院認所宣告之刑以
    暫不執行為適當。被告以「邱秋金」為共同發票人之系爭本
    票，僅「邱秋金」為發票人部分係屬偽造，依刑法第205 條
    之規定，不問屬於犯人與否，宣告沒收之，至被告之署名既
    為真正，其為發票人部分則仍屬有效之票據，不在依法沒收
    之列，併此敘明。
據上論斷，應依刑事訴訟法第299 條第1 項前段、刑法第201 條
第1 項、第55條、第339 條第1 項、第74條第1 項第1 款、第59
條、第205 條，刑法施行法第1 條之1 ，判決如主文。
本案經檢察官甲○○到庭執行職務。
中    華    民    國    98    年    7     月    31    日
                  刑事第十一庭  審判長法  官  黃三友
                                      法  官  林依蓉
                                      法  官  陳億芳
以上正本證明與原本無異。
如不服本判決應於收受送達後10日內向本院提出上訴書狀，並應
敘述具體理由；如未敘述上訴理由者，應於上訴期間屆滿後20日
內向本院補提理由書（均須按他造當事人之人數附繕本）「切勿
逕送上級法院」。
中    華    民    國    98    年    7     月    31    日
                                      書記官  林靜慧


司法院資訊處製作；財團法人民間司法改革基金會備份。
